【裁判字號】    95,裁,2369
【裁判日期】    951019
【裁判案由】    遺產稅
【裁判全文】
最  高  行  政  法  院  裁  定
                                     95年度裁字第02369號
上  訴  人  甲○○
被 上訴 人  財政部臺灣省中區國稅局
代   表  人 乙○○
上列當事人間因遺產稅事件，上訴人對於中華民國94年4月28日
臺中高等行政法院94年度訴字第22號判決，提起上訴，本院裁定
如下：
    主  文
上訴駁回。
上訴審訴訟費用由上訴人負擔。
    理  由
一、按對於高等行政法院判決上訴，非以其違背法令為理由，不
    得為之，行政訴訟法第242條定有明文。是對於高等行政法
    院判決上訴，若未具體說明原判決違背何項法令、不適用或
    如何適用不當之具體情事，即非主張原判決違背法令以為上
    訴理由，其上訴不應准許。
二、上訴意旨略謂：(一)被繼承人於借貸時並非處於意識不清不能
    處理事務之狀態，而此等事實被上訴人詢查借貸銀行即可知
    悉，惟原判決就上揭有利於上訴人之重要事證皆未有任何取
    捨判斷，即有判決不備理由之違法。(二)現行遺產稅法既未規
    定被繼承人於其死亡前一定期間內不能處分其財產或處分其
    財產於繼承開始應提示用途證明，則課繼承人對於被繼承人
    生前提領之款，負用途證明之責，實悖於舉證法則，違反司
    法院大法官釋字第221號解釋意旨。(三)原判決謂護理紀錄僅
    屬片段紀錄，否認被繼承人於入院後仍有意識清楚情事，顯
    然基於不正確事實之判斷。況被繼承人交由其配偶代為處理
    舉債事宜，惟因被繼承人之配偶吳葉彩霞亦已死亡而尚需待
    調查，難據論被繼承人交其配偶處理之款項確有留存，是原
    判決之推論顯有悖於經驗及論理法則云云。
三、本院查：依彰化基督教醫院92年9月2日（92）彰基病歷字第
    9209001號函稱：「病患吳有能從民國91年11月8日即又輕度
    肝昏迷，11月17日以後知覺呈現昏迷指數E3-4→叫了病人眼
    睛會打開，M4-5→手腳會自行移動，VT→病人氣管插管無法
    言語，無法完全正確處理事務之狀態。」及93年5月3日（93
    ）彰基病歷字第9305001號函稱：「查無請假記錄，從91年1
    1月14日開始意識不清，無自行處理事務能力。」，被繼承
    人吳有能於91年11月8日即已有肝昏迷之情事，縱上訴人稱
    該借款申請書係91年11月10日即已申請，惟其核准貸款係在
    91年11月20日，至91年11月27日始撥款貸放，而吳有能既已
    罹重病，果真要交代事情理應清楚交代，況其已有肝昏迷意
    識不清，並經氣管插管致無法言語，何能於該時方交代，因
    此，原審認被繼承人該當於遺產及贈與稅法施行細則第13條
    規定之「被繼承人死亡前因重病無法處理事務期間」之要件
    ，已非無據。上訴人稱系爭借款係被繼承人意識清楚之際，
    交代上訴人之母吳葉彩霞（被繼承人之配偶）辦理，自非可
    採。又被繼承人於系爭存款提領期間，屬重病無法處理事務
    期間，因被繼承人於該期間並無請假離開醫院外出之記錄，
    此為上訴人於原審所不否認，並有彰化基督教醫院93年5月3
    日（93）彰基病歷字第9305001號函在卷為憑，足見系爭存
    款即非被繼承人親自提領，則系爭現金之去向，上訴人自難
    諉為不知，上訴人等就系爭現金之去向負有適當表明證據方
    法及證據調查之協力義務，惟上訴人於並未盡上開協力義務
    無法證明系爭現金已非遺產或遺產之債權，因此，被上訴人
    就系爭現金認屬遺產之一部分之認定，將該現金新臺幣9,00
    0,000元列入遺產課稅，即無不合。上訴人指摘事項，與其
    在原審起訴狀及陳述意旨大致相同，無非指摘原審法院維持
    被上訴人補徵遺產稅事實認定。惟就原審判決以上訴人起訴
    為無理由，駁回上訴人之起訴，究有何違背法令，未能為具
    體說明，僅就原審取捨證據，認定事實之職權行使，指摘不
    當，揆諸首揭說明，其上訴難謂合法，應予駁回。
四、依行政訴訟法第249條第1項前段、第104條、民事訴訟法第9
    5條、第78條，裁定如主文。
中    華    民    國    95    年    10    月    19    日
                  第五庭審判長法  官  鄭  淑  貞
                              法  官  黃  合  文
                              法  官  吳  明  鴻
                              法  官  鄭  小  康
                              法  官  帥  嘉  寶
以  上  正  本  證  明  與  原  本  無  異
中    華    民    國    95    年    10    月    20    日
                              書記官  蘇  金  全


司法院資訊處製作；財團法人民間司法改革基金會備份。
